【裁判字號】    99,審訴,713
【裁判日期】    991015
【裁判案由】    毒品危害防制條例
【裁判全文】
臺灣士林地方法院刑事判決             99年度審訴字第713號
公  訴  人  臺灣士林地方法院檢察署檢察官
被      告  甲○○
上列被告因違反毒品危害防制條例案件，經檢察官提起公訴（99
年度毒偵字第1171號），被告於準備程序就被訴事實為有罪之陳
述，經本院合議庭裁定本件由受命法官獨任依簡式審判程序審理
，並判決如下：
    主  文
甲○○施用第一級毒品，累犯，處有期徒刑柒月。扣案之注射針
筒壹支沒收；又施用第二級毒品，累犯，處有期徒刑月，扣案
之殘渣袋壹個沒收。應執行有期徒刑玖月。扣案之注射針筒壹支
及殘渣袋壹個均沒收。
    事  實
一、甲○○前因施用毒品案件，分別經法院裁定送勒戒處所觀察
    、勒戒後，均認無繼續施用毒品之傾向，分別由臺灣士林地
    方法院檢察署檢察官以90年度毒偵緝字第50號、臺灣板橋地
    方法院檢察署檢察官以90年度毒偵字第3660號各為不起訴處
    分確定，並分別於民國90年4 月9 日及90年10月2 日執行完
    畢釋放出所。後又因施用毒品案件，經法院裁定令入戒治處
    所施以強制戒治，後於93年1 月9 日因法律修正而釋放出所
    。刑事追訴部分，經本院以92年度訴字第29號判決處有期徒
    刑1 年確定。後再因施用毒品及竊盜案件，分別經臺灣板橋
    地方法院以92年度簡字第1582號、本院以92年度士簡字第30
    9 號各判決處有期徒刑3 月及4 月確定，前開3 罪經裁定應
    執行有期徒刑1 年6 月確定，已於94年7 月8 日縮刑期滿執
    行完畢。詎其仍未悛悔，復基於施用第一級毒品海洛因及第
    二級毒品甲基安非他命之犯意，分別於99年5 月22日某時許
    ，各在不詳地點，分別以針筒注射方式及以將甲基安非他命
    置於吸食器內燒烤吸食所產生煙霧之方式，施用第一級毒品
    海洛因、第二級毒品甲基安非他命各1 次。嗣於99年5 月25
    日下午7 時35分許，為警查獲，並當場扣得甲○○所有供施
    用毒品所用之注射針筒1 支及殘渣袋1 個等物。經警採集其
    尿液送驗，始查悉上情。
二、案經臺北縣政府警察局蘆洲分局報請臺灣士林地方法院檢察
    署檢察官偵查起訴。
    理  由
一、上揭事實，業據被告甲○○於本院審理時坦承不諱（見本院
    卷第22頁背面、第24頁背面），又被告為警查獲後在警局所
    排尿液，經送臺灣檢驗科技股份有限公司以酵素免疫分析法
    初驗後，再以氣相層析質譜儀法複驗，證實該尿液呈嗎啡、
    安非他命及甲基安非他命陽性反應，有該公司於99年6 月11
    日出具之濫用藥物檢驗報告及臺北縣政府警察局蘆洲分局偵
    辦毒品案件尿液代號對照表各1 紙附卷可稽（分見毒偵卷第
    28頁、第50頁）；此外，並有被告所有且供施用毒品所用之
    注射針筒1 支、殘渣袋1 個扣案足憑，足認被告前開自白與
    事實相符，應可採信。
二、按毒品危害防制條例於92年7 月9 日修正公布，自93年1 月
    9 日施行，其中第20條、第23條將施用毒品之刑事處遇程序
    區分為「初犯」、「5 年內再犯」、「5 年後再犯」。依其
    立法理由之說明：「初犯」，經觀察、勒戒或強制戒治，應
    為不起訴處分或不付審理之裁定；經觀察、勒戒或強制戒治
    執行完畢釋放後，「5 年內再犯」者，因其再犯率甚高，原
    實施之觀察、勒戒及強制戒治既已無法收其實效，爰依法追
    訴或裁定交付審理。至於經觀察、勒戒或強制戒治執行完畢
    釋放，「5 年後再犯」者，前所實施之觀察、勒戒或強制戒
    治已足以遮斷其施用毒品之毒癮，為期自新及協助其斷除毒
    癮，仍用「初犯」規定，先經觀察、勒戒或強制戒治之程序
    。從而，依修正後之規定，祇於「初犯」及「5 年後再犯」
    2 種情形，有其追訴條件之限制，即須於初犯經觀察、勒戒
    或強制戒治釋放後，5 年內均無施用毒品之行為，始能認其
    前所實施之觀察、勒戒或強制戒治已足遮斷毒癮，而得於5
    年後再犯時，再予適用初犯之規定，重行觀察、勒戒等程序
    。倘5 年內已經再犯，經依法再為保安處分或追訴處罰，縱
    其第3 次（或第3 次以上）施用毒品之時間，在初犯之保安
    處分執行完畢釋放5 年以後，即與「5 年後再犯」之情形有
    別，且因已於「5 年內再犯」，顯見其再犯率甚高，原實施
    觀察、勒戒或強制戒治，已無法收其實效，自無再經觀察、
    勒戒及強制戒治之必要，應由檢察官逕行起訴，始符新法修
    正之本旨（最高法院95年第7 次刑事庭會議決議、97年度臺
    非字第540 號判決參照）。查，本件被告前因施用毒品案件
    ，經本院裁定送觀察、勒戒，於執行完畢後5 年內再犯施用
    毒品罪，業經追訴及判處罪刑確定等情，有臺灣高等法院被
    告前案紀錄表在卷可稽，是本案被告所為施用毒品之犯行，
    距離前開觀察、勒戒執行完畢釋放雖已逾5 年，惟被告於上
    開觀察、勒戒執行完畢後5 年內，既已再犯施用毒品罪，並
    經追訴、處罰，揆諸前揭說明，其本次犯行即與毒品危害防
    制條例第20條第3 項所稱之「5 年後再犯」有別，是公訴人
    依法追訴，於法並無不合，本院自應依法論科。
三、核被告甲○○所為，分別係犯毒品危害防制條例第10條第1
    項之施用第一級毒品罪及同條第2 項之施用第二級毒品罪，
    其施用前持有毒品之低度行為，各應為施用之高度行為所吸
    收，各不另論罪。又被告有如事實欄所載前案科刑及執行之
    情形，有臺灣高等法院被告前案紀錄表在卷可考，其於有期
    徒刑執行完畢後5 年內，故意再犯本案有期徒刑以上之各罪
    ，均為累犯，各應依刑法第47條第1 項之規定加重其刑。爰
    審酌被告曾因施用毒品犯行而送觀察、勒戒及法院判處罪刑
    確定，仍不知悛悔，復再施用毒品，顯見其無戒絕之決心，
    惟念其施用毒品乃戕害自己身心健康，尚未危及他人，且本
    次施用毒品犯行各僅1 次，犯後於偵、審程序迭承犯行，態
    度尚稱良好等一切情狀，各量處如主文所示之刑，及定其應
    執行之刑，以示懲儆。至扣案之注射針筒1 支及殘渣袋1 個
    ，均係被告所有，且均供本案犯罪所用之物，業據其供承在
    卷，爰依刑法第38條第1 項第2 款之規定併予宣告沒收。
據上論結，應依刑事訴訟法第273 條之1 第1 項、第299 條第1
項前段，毒品危害防制條例第10條第1 項、第2 項，刑法第11條
前段、第47條第1 項、第51條第5 款、第38條第1 項第2 款，判
決如主文。
本案經檢察官黃育仁到庭執行職務。
中    華    民    國    99    年    10    月    15    日
                  刑事第一庭  法  官  莊明達
以上正本證明與原本無異。
如不服本判決應於收受判決後10日內向本院提出上訴書狀，並應
敘述具體理由；其未敘述上訴理由者，應於上訴期間屆滿後20日
內向本院補提理由書。
                              書記官  丁梅芬
中    華    民    國    99    年    10    月    15    日
附錄本件論罪科刑依據法條全文
毒品危害防制條例第10條
施用第一級毒品者，處6 月以上5 年以下有期徒刑。
施用第二級毒品者，處3 年以下有期徒刑。

司法院資訊處製作；財團法人民間司法改革基金會備份。
